【裁判字號】    98,上易,1023
【裁判日期】    980630
【裁判案由】    竊盜
【裁判全文】
臺灣高等法院刑事判決                98年度上易字第1023號
上  訴  人  臺灣基隆地方法院檢察署檢察官
被      告  乙○○
                    （現另案於臺灣基隆監獄執行中）
上列上訴人因被告竊盜案件，不服臺灣基隆地方法院九十七年度
易字第七二六號，中華民國九十八年二月六日第一審判決（起訴
案號：臺灣基隆地方法院檢察署九十七年度偵字第三七三六號）
，提起上訴，本院判決如下：
    主  文
上訴駁回。
    理  由
一、公訴意旨略謂：被告乙○○與盧泊存、廖敏鑫、吳南陽（以
    上三人均判決確定）基於意圖為自己不法所有之共同犯意聯
    絡，推由吳南陽、盧泊存、廖敏鑫三人，於民國九十七年八
    月七日下午一時許，駕駛車號ＣＺ－１８１１號自小客貨車
    ，攜帶破壞剪等工具，在臺北縣雙溪鄉牡丹村頂坪一之一號
    附近，竊取路旁之路燈電線一批，待吳南陽等三人將竊得之
    電線運回被告乙○○位於臺北縣雙溪鄉○○村○○路十七號
    住處後，即由被告乙○○提供場所，並由被告乙○○與盧泊
    存、廖敏鑫、吳南陽四人分持美工刀等工具削去電線外皮而
    留存銅線，加以變賣，變賣所得則朋分花用殆盡，因認被告
    乙○○所為涉犯刑法第三百二十一條第一項第三款、第四款
    之結夥三人以上攜帶兇器加重竊盜罪嫌。
二、公訴人認被告乙○○涉犯上開加重竊盜之罪嫌，無非以共同
    被告吳南陽、盧泊存、廖敏鑫在警詢及偵查中之供述、證人
    即雙溪鄉公所員工甲○○之證詞，及失竊現場照片、贓物認
    領保管單、扣得供作案用之破壞剪等證據，為其主要論據。
三、有關證據能力之說明：
（一）被告以外之人於審判外之言詞或書面陳述，除法律有規定
      者外，不得作為證據；又被告以外之人於審判外之陳述，
      雖不符合同法第一百五十九條之一至第一百五十九條之四
      之規定，但經當事人於審判程序同意作為證據，法院審酌
      該言詞陳述或書面陳述作成時之情況，認為適當者，亦得
      為證據。當事人、代理人或辯護人於法院調查證據時，知
      有第一百五十九條第一項不得為證據之情形，而未於言詞
      辯論終結前聲明異議者，視為有前項之同意，刑事訴訟法
      第一百五十九條第一項及第一百五十九條之五分別定有明
      文。上開公訴人所舉及本判決下列所引各被告乙○○以外
      之人於審判外之陳述，雖屬傳聞證據，但檢察官、被告乙
      ○○於本院準備程序及審判期日中，均同意此部分之證據
      有證據能力，且迄至言詞辯論終結前亦未撤回前開同意，
      本院審酌上開證據資料製作時之情況，尚無違法不當及證
      明力明顯過低之瑕疵，亦認為以之作為證據應屬適當，揆
      諸前開刑事訴訟法第一百五十九條之五規定，認前揭證據
      資料有證據能力，惟其證明力如何，尚待本院審究。
（二）依刑事訴訟法第一百五十八條之四規定，除法律另有規定
      外，實施刑事訴訟程序之公務員因違背法定程序取得之證
      據，其有無證據能力之認定，應審酌人權保障及公共利益
      之均衡維護。本案有關非供述證據部分，被告不爭執其證
      據能力，本院亦查無證據證明係公務員違背法定程序所取
      得，而有害人權保障及公共利益之情形，依刑事訴訟法第
      一百五十八條之四反面解釋，認為亦有證據能力。
四、按犯罪事實應依證據認定之，無證據不得認定犯罪事實，刑
    事訴訟法第一百五十四條第二項定有明文。又認定不利於被
    告之事實須依積極證據，苟積極證據不足為不利於被告事實
    之認定時，即應為有利於被告之認定，更不必有何有利之證
    據；且刑事訴訟法上所謂認定犯罪事實之積極證據，係指適
    合於被告犯罪事實之認定之積極證據而言，雖不以直接證據
    為限，間接證據亦包括在內，然而無論直接或間接證據，其
    為訴訟上之證明，須於通常一般之人均不致有所懷疑，而得
    確信其為真實之程度者，始得據為有罪之認定，倘其證明尚
    未達到此一程度，而有合理之懷疑存在時，自不能以推測或
    擬制之方法，以為有罪裁判之基礎，最高法院二十九年上字
    第三一０五號、三十年上字第八一六號、四十年台上字八六
    號、七十六年台上字第四九八六號判例可資參照。
五、訊據被告乙○○固不否認在其住處扣得失竊電線之事實不諱
    ，但堅決否認被訴結夥三人以上攜帶兇器竊取電線，及參與
    削去電線外皮之犯行，辯稱：伊與盧泊存、廖敏鑫、吳南陽
    等三人為朋友關係，於九十七年八月六日凌晨，盧泊存等三
    人前往其住處借住一宿，翌日下午伊看見盧泊存等三人駕車
    外出，未久即見載運電線返回，伊自車窗外看見車上有電線
    ，曾表示要報警，盧泊存等人可能因此懷疑本件係伊報警查
    獲，始誣陷伊；伊患有痛風宿疾，行走不便，不可能與盧泊
    存等人一起行動，更未與盧泊存等人共謀，事後亦未加入削
    去電線外皮以取得銅線之犯行等語。
六、公訴人認被告乙○○涉案，係因同案被告盧泊存、廖敏鑫、
    吳南陽三人曾以被告身分供稱：被告乙○○有參與討論竊取
    電線事宜；或供稱被告乙○○事後參與削去電線外皮之工作
    等情，然其三人之供述，前後並不一致，彼此亦互有歧異。
    經查：
（一）廖敏鑫於九十七年八月十三日，以被告身分在警詢中先供
      稱：乙○○有參與討論竊取電線，但沒有表示意見，也沒
      有一起去現場竊取電線，但有幫忙削電線外皮等語（見九
      十七年度偵字第三七三六號卷第十六頁）；復於九十七年
      九月十六日偵訊時證稱：「（乙○○有無參與本件？）他
      沒有去剪電線，但有參與削電皮，他是屋主」（見九十七
      年度偵字第三四０七號卷第五十頁）；再於原審九十七年
      十一月二十一日準備程序中稱：在乙○○住處討論要竊取
      電線時，伊印象乙○○也是贊成，但沒有明示，乙○○知
      道伊要去偷電線，而電線運回來之後，乙○○也有幫忙削
      電線外皮等語（見原審卷第五十二、五十三頁）；而於原
      審九十七年十二月三十一日準備程序時則改稱：伊回去想
      一想，乙○○並沒有幫忙削電線皮，是乙○○看到伊在削
      電線皮，說要幫忙，伊說不用了，至於乙○○於討論竊取
      電線時是否在場，伊忘記了，而乙○○是否知道伊去竊取
      電線，伊也不清楚等語；隨即又稱：當時伊因生氣乙○○
      去報警，而故意說乙○○有共同竊盜，伊有告訴吳南陽、
      盧泊存，想要陷害乙○○，乙○○應該不知道彼等去竊取
      電線之事等語（見原審卷第八十九、九十頁）。是被告廖
      敏鑫就被告乙○○究竟有無參與竊取電線及削電線外皮等
      情，前後供述顯有不一，是否可信，已非無疑。
（二）嗣同案被告廖敏鑫於原審審理中，以證人身分具結證稱：
      伊與吳南陽、盧泊存討論要去偷竊時，乙○○並未參與討
      論，伊與吳南陽、盧泊存偷完電線回來後，運回乙○○家
      後方的小房間，乙○○有看到彼等搬電線回來，但不知道
      彼等在做什麼，而只有伊、吳南陽及盧泊存有削電線，乙
      ○○並未參與削電線。伊之前於警詢、偵查中所為之供述
      及證述均不實在，因伊認為警察原本查扣不到犯罪證據，
      是因乙○○帶警察去房間把工具拿出來，伊才被警察帶走
      ，是乙○○出賣伊，所以伊於九十七年八月八日於製作完
      警詢筆錄從派出所放出來後，與盧泊存、吳南陽在瑞芳國
      中附近的一個活動中心外面碰面，並說好要拖乙○○下水
      等語（見原審卷第一０九至一一一頁）；核與同案被告盧
      泊存先後以被告、證人身分於原審陳稱：伊與吳南陽、廖
      敏鑫在乙○○後面的小房間討論竊取電線前經過客廳，看
      到乙○○因腳行動不便，坐在客廳的椅子上，乙○○並未
      參與討論，也沒有參與削去電線皮，伊搬運電線回來時，
      乙○○有看到，但並沒有問電線來源。伊雖於警詢及偵查
      中供稱乙○○有參與討論竊取電線、並幫忙削電線外皮，
      但這部分並非事實，因九十七年八月七日警察到乙○○家
      後，伊與吳南陽跑掉，廖敏鑫於翌日（八日）做完筆錄，
      從派出所回來後，於同日就跟伊及吳南陽說，是乙○○帶
      警察找到犯罪工具，如果乙○○不把工具交給警察，就不
      會發生這件事情，所以伊、廖敏鑫及吳南陽就在瑞芳國中
      附近的活動中心外面，討論要拖乙○○下水等語（見原審
      卷第七十四至七十五頁，第一一四至一一六頁）所述相符
      。且同案被告盧泊存、廖敏鑫均於偵查中，以證人身分具
      結證稱：被告乙○○有參與竊取電線等情，若非被告乙○
      ○確未參與竊取電線，被告廖敏鑫、盧泊存何以甘冒偽證
      之重典，而為相歧異之證述，是被告廖敏鑫、盧泊存於原
      審審理中以證人身分所為之證詞堪信為真。
（三）又同案被告吳南陽亦以證人身分，於原審法院具結證稱：
      伊與盧泊存、廖敏鑫在乙○○家後方的小房間削電線外皮
      ，乙○○沒有幫忙削，也沒有進來房間，伊於警詢、偵查
      中供稱乙○○有幫忙削電線皮，但事實上乙○○確實沒有
      參與，伊這樣說，是因之後有碰到廖敏鑫，廖敏鑫說這是
      乙○○抖出來的，所以要拖乙○○下水，伊才說乙○○有
      幫忙削電線皮等語（見原審卷第一一九至一二０頁），其
      證述核與被告盧泊存、廖敏鑫所述一致。是被告乙○○辯
      稱：伊並無與被告吳南陽、盧泊存、廖敏鑫共同討論竊取
      電線及削電線皮等情，堪信為真。
（四）至證人即雙溪鄉公所員工甲○○所證述：在臺北縣雙溪鄉
      ○○村○○路十七號乙○○住處查獲之規格為十四ＭＭ，
      長度一百十六．五公尺之電線，為雙溪鄉公所所有之物等
      語（見九十七年度偵字第三四０七號卷第十一至十二頁）
      ，及卷附之贓物認領保管單（九十七年度偵字第三四０七
      號卷第十六頁），僅能證明前開電線確為失竊之物，尚不
      足證明前開電線即為被告乙○○所竊。而扣案之破壞剪一
      把固於被告乙○○住處查獲，然該把破壞剪為同案被告盧
      泊存所有，業據盧泊存敘明在卷，亦無法以此證明被告乙
      ○○有參與竊取電線之情事。
七、綜上所述，本件公訴人所提之證據資料，其證人即同案被告
    盧泊存、廖敏鑫、吳南陽之證詞前後並不一致，且彼此間互
    有歧異；至證人甲○○及扣案物品，僅能證明有電線被竊之
    事實，均無從使本院確信被告乙○○有參與吳南陽、盧泊存
    、廖敏鑫共同竊取臺北縣雙溪鄉牡丹村頂坪一之一號附近路
    旁之路燈電線之犯行。此外，復查無其他積極證據足資證明
    被告乙○○有公訴意旨所指之竊盜犯行，不能證明被告犯罪
    ，揆諸前揭說明，自應諭知無罪之判決，原審調查後亦同此
    認定，為被告乙○○無罪之諭知，並無違誤。公訴人不服，
    引各同案被告盧泊存等人證詞不利被告乙○○之部分，上訴
    指摘原判決認定有誤云云。然各證人之證詞前後不一致且互
    相矛盾，已如前述，而證人盧泊存等人於審理中具結後，均
    證稱被告乙○○並未涉案，並證稱：以前指被告乙○○涉案
    ，係因認為被告乙○○帶領警察找到贓證物，故在瑞芳國中
    附近的活動中心外面討論要拖乙○○下水等情一致。檢察官
    並未指出新的具體證據，仍執陳詞引證人前後不一致之證述
    ，指摘原判決證據取捨及認定不當，依諸上開各節說明自無
    足取。是本案檢察官之上訴為無理由，應駁回之。
據上論斷，應依刑事訴訟法第三百六十八條判決如主文。
本案經檢察官沈明倫到庭執行職務。
中    華    民    國    98    年    6     月    30    日
                  刑事第四庭  審判長法  官  陳筱珮
                                    法  官  陳玉雲
                                    法  官  鄭水銓
以上正本證明與原本無異。
本判決不得上訴。
                                    書記官  劉貞達
中    華    民    國    98    年    6     月    30    日


司法院資訊處製作；財團法人民間司法改革基金會備份。
